【裁判字號】    90,簡上,86
【裁判日期】    900809
【裁判案由】    傷害
【裁判全文】
臺灣板橋地方法院刑事判決                            九十年度簡上字第八六號
    上  訴  人  臺灣板橋地方法院檢察署檢察官
    被      告  乙○○
                丙○○
右上訴人因傷害等案件，不服本院九十年度板簡字第一一九號中華民國九十年二月十
二日第一審判決（聲請簡易處刑案號：八十九年度偵字第二○八五三號）提起上訴，
本院管轄第二審之合議庭判決如左：
    主  文
原判決撤銷。
乙○○共同傷害人之身體，處拘役伍拾日，如易科罰金，以佰元折算壹日。
丙○○共同傷害人之身體，處拘役肆拾日，如易科罰金，以佰元折算壹日。
乙○○、丙○○被訴共同毀損他人之物罪部分公訴不受理。
    事  實
一、乙○○、丙○○二人於民國八十九年九月十八日凌晨一時十分許，在台北縣三重
    市○○路一○六號八樓甲○○住處，因與甲○○關於民間互助會會款之事，雙方
    發生糾紛，乙○○、丙○○竟共同基於普通傷害之犯意聯絡，推由乙○○以徒手
    毆打甲○○，致甲○○受有：左後腦部腫塊、右耳後根紅腫瘀青、額頭裂傷零點
    五公分、雙眼瞼紅腫、上下唇紅腫瘀青、右側臉部紅腫瘀血、右上臂瘀青紅腫及
    左前臂紅腫瘀青等傷害。丙○○則將甲○○住處屬於其室友丁○○所有之電視、
    電話、沙發及屬於房東陳先生所有之櫥窗等物毀損（毀損部分未據合法告訴，詳
    如后述）。
二、案經被害人甲○○訴由台北縣警察局三重分局報請台灣板橋地方法院檢察署檢察
    官偵查後，聲請簡易判決處刑。
    理  由
一、訊據被告乙○○、丙○○矢口否認有傷害之犯行，被告乙○○辯稱：伊和告訴人
    甲○○僅是拉扯，可能是拉扯時不小心碰到甲○○，並沒有打她云云﹔被告丙○○雖坦承有砸毀電視、電話及櫥窗等物，惟辯稱並沒有毆打甲○○云云。經查，
    右開犯罪事實，業據告訴人甲○○於警訊及偵審中指訴碁詳，甲○○於本院訊問
    時稱：當初丙○○、乙○○到我家，要收會錢，我不讓他進去，我和丙○○在講
    事情，乙○○突然衝進來，勒住我的脖子，把我推到酒櫃旁，我差點窒息，我把
    他手撥開，他又用手打我二十幾個巴掌，把我眼鏡打下來，玻璃都破掉，並且要
    我不准出聲，說我掛他電話，沒有禮貌，而且說我對丙○○沒有禮貌。當乙○○
    打我時，丙○○拿煙灰缸砸酒櫃、電視等，又拿無線電砸玻璃，拿碎玻璃割沙發
    ，我說電視、沙發是我室友丁○○的，櫥櫃是房東陳先生的，他說誰的都一樣等
    語（見本院九十年五月十七日筆錄）。復有告訴人甲○○所受事實欄所載傷害之
    私立中山醫院驗傷診斷書一紙、傷害照片三張、互助會會單一紙等在卷可稽。是
    被告乙○○所辯無非避重就輕，推卸刑責之詞，尚非可採。而被告丙○○雖未出
    手毆打甲○○，然其於當場則出手砸毀甲○○住處之電視、電話、櫥窗及沙發等
    物，此部份毀損犯行雖未據所有權人，即甲○○之室友丁○○及房東陳先生之合
    法告訴，然可顯見被告丙○○當時有與乙○○共同傷害之犯意聯絡無疑。是被告
    丙○○既係基於傷害之犯意聯絡，推由乙○○出手毆打甲○○，其辯稱並無毆打
    甲○○云云，即無從卸免共犯刑責。本件事證明確，被告乙○○、丙○○犯行堪
    以認定。
二、核被告乙○○、丙○○之所為，均係犯刑法第二百七十七條第一項之普通傷害罪
    。被告乙○○、丙○○二人間，就上開傷害犯行，有犯意之聯絡及行為之分擔，
    均為共同正犯。原審以被告乙○○、丙○○二人所犯傷害犯行罪證明確予以論科
    ，固非無見，惟查被告乙○○、丙○○就所犯共同毀損部分犯行，未據所有權人
    丁○○及陳先生合法告訴（詳如后述），原審誤認該甲○○住處之電視、電話、
    櫥窗及沙發均係甲○○所有，而予論科，尚有未合，且被告乙○○、丙○○既未
    與被害人甲○○達成和解，賠償損害，斟酌被害人所受之傷勢不輕，原審僅科處
    被告乙○○、丙○○傷害部分罰金各二千元，量刑尚屬過輕，原判決既有可議，
    自無可維持，應予撤銷改判。爰審酌被告乙○○、丙○○犯罪之動機、目的、手
    段、被害人所受之傷勢、被告乙○○、丙○○犯後態度等一切情狀，分別量處如
    主文所示之刑。被告乙○○、丙○○行為後，中華民國刑法第四十一條業於九十
    年一月四日修正，同年月十日經總統公布施行，修正後刑法第四十一條第一項規
    定：「犯最重本刑為五年以下有期徒刑以下之刑之罪，而受六個月以下有期徒刑
    或拘役之宣告，因身體、教育、職業、家庭之關係或其他正當事由，執行顯有困
    難者，得以一元以上三元以下折算一日，易科罰金。但確因不執行所宣告之刑，
    難收矯正之效，或難以維持法秩序者，不在此限。」，第二項規定：「併合處罰
    之數罪，均有前項情形，其應執行之刑逾六月者，亦同」；同法施行法第三條之
    一第一項規定：「刑法第四十一條之規定，中華民國九十年一月四日刑法修正施
    行前已裁判確定之處罰，未執行或執行未完畢者，亦適用之。」，第二項規定：
    「未諭知得易科罰金之處罰者，亦同。」。被告行為後，刑法第四十一條有變更
    ，修正前刑法第四十一條僅規定：「因身體、教育、職業或家庭之關係，執行顯
    有困難」，而修正後刑法第四十一條第一項前段規定「因身體、教育、職業、家
    庭之關係或其他正當事由」，經比較新舊法，修正後刑法第四十一條第一項前段
    得斟酌易科罰金之標準較為寬廣，比較有利於行為人，依刑法第二條第一項前段
    之規定，自應適用裁判時之法律，分別諭知易科罰金之折算標準。
三、公訴意旨另以：被告乙○○、丙○○二人於八十九年九月十八日凌晨一時十分許
    ，在台北縣三重市○○路一○六號八樓甲○○住處，因與甲○○關於民間互助會
    會款之事，雙方發生糾紛，乙○○、丙○○竟推由乙○○以徒手毆打甲○○，致
    甲○○受有：左後腦部腫塊、右耳後根紅腫瘀青、額頭裂傷零點五公分、雙眼瞼
    紅腫、上下唇紅腫瘀青、右側臉部紅腫瘀血、右上臂瘀青紅腫及左前臂紅腫瘀青
    等傷害。丙○○則將甲○○住處之電視、電話、櫥窗及沙發等物毀損，足生損害
    於甲○○。因認被告乙○○、丙○○此部份所為，另涉有刑法第三百五十四條之
    毀損罪嫌云云。
四、按「案件有左列情形之一者，應諭知不受理之判決：一、起訴之程序違背規定者
    。二、已經提出公訴或自訴之案件，在同一法院重行起訴者。三、告訴或請求乃
    論之罪，未經告訴、請求或其告訴、請求經撤回或已逾告訴期間者。四、曾為不
    起訴處分或撤回起訴，而違背第二百六十條之規定再行起訴者。五、被告死亡者
    。六、對於被告無審判權者。七、依第八條之規定不得為審判者」。刑事訴訟法
    第三百零三條定有明文。本件公訴人起訴被告乙○○、丙○○所犯刑法第三百五
    十四條之毀損罪嫌，依同法第三百五十七條規定，為告訴乃論，經查本件告訴人
    甲○○住處之電視、電話及沙發係屬其室友丁○○所有，而櫥窗係屬房東陳先生
    所有，業據告訴人甲○○及證人丁○○陳明在卷，是本件毀損部分，既未據所有
    權人提出合法告訴，是依刑事訴訟法第三百零三條第三款規定，本院對於被告乙○○、丙○○之毀損行為，即不得加以追訴處罰，爰依法諭知不受理之判決。
據上論斷，應依刑事訴訟法第四百五十五條之一第一項、第三項、第三百六十九條第
一項前段、第三百六十四條、第二百九十九條第一項前段、第三百零三條第三款，刑
法第二條第一項前段、第二十八條、第二百七十七條第一項、第四十一條第一項，罰
金罰鍰提高標準條例第一條前段、第二條，判決如主文。
本案經檢察官陳銘祥到庭執行職務
中      華      民      國      九十      年      八      月      九    日
                                  臺灣板橋地方法院刑事第一庭
                                  審判長 法   官   梁  宏  哲
                                         法   官   楊  博  欽
                                         法   官   胡  堅  勤
右正本證明與原本無異。
如不服本判決，應於判決送達後十日內，向本院提出上訴狀。
                                         書記官    劉  文  美
中      華      民      國      九十      年      八      月      十    日


司法院資訊處製作；財團法人民間司法改革基金會備份。
